臺灣高等法院民事裁定　九十二年度上字第八○三號
　　反訴原告　　　甲○○
　　即被上訴人
　　訴訟代理人　　周方慰
　　反訴被告　　　嘉翔建設股份有限公司
　　即上訴人
　　法定代理人　　林雨生
　　訴訟代理人　　張立業律師
右當事人間請求損害賠償等事件，上訴人對於中華民國九十二年七月十七日台灣台北
地方法院九十一年度重訴字第二○五七號第一審判決提起上訴，被上訴人於本院審理
時提起反訴，本院裁定如左：
    主    文
反訴駁回。
反訴訴訟費用由反訴原告負擔。
    理    由
一、本件上訴人起訴主張：被上訴人於九十一年五月間以臺灣臺北地方法院八十六年
    度促字第一○五八六號支付命令業已確定為由，執以為執行名義，聲請該法院對
    上訴人為強制執行，惟該支付命令並不合法且未經合法送達，執行法院遂依法撤
    銷全部強制執行程序，被上訴人實有「故意或過失將反訴被告公司之法定代理人
    錯誤記載，導致法院核發不合法之支付命令」，「故意或過失將反訴被告公司之
    付命令確定證明書予反訴原告」，「明知其取得原法院八十六年度促字第一○五
    八六號支付命令係不合法之支付命令」等侵權情事，致法院錯誤查封上訴人動產
    及不動產十餘筆，導致上訴人商譽及在銀行之信用評等嚴重受損，上訴人為此繳
    交案款二千一百七十一萬二千三百三十元等情，依民法第一百八十四條第一項及
    不當得利之規定，請求被上訴人給付二千一百七十一萬二千三百三十元，及賠償
    其公司名譽或信用所受有非財產上之損害五百萬元。原法院駁回上訴人案款二千
    一百七十一萬二千三百三十元之請求，上訴人僅就原法院駁回其非財產上損害五
    百萬元部份上訴。被上訴人於本院審理中反訴主張：上訴人於八十三年三月間以
    欠缺雲頂大樓之建造資金為由，向被上訴人借貸得款一千五百萬元，約定八十四
    年三月二十日清償，屆期未清償等語，請求上訴人應返還一千五百萬元，及自八
    十四年三月二十一日起至清償日止，按年息百分之六計算之利息。
二、按提起反訴，非經他造同意，不得為之，但有民事訴訟法第四百四十六條第二項
    但書各款情形，不在此限，同法條第二項定有明文。又依同法第四百六十三條準
    用不相抵觸之同法第二百六十條第一項規定，反訴之標的與本訴之標的及其防禦
    方法不相牽連者，不得提起反訴。所謂反訴之標的與本訴之標的及其防禦方法有
    牽連關係者，乃指反訴標的之法律關係與本訴標的之法律關係兩者之間，或反訴
    標的之法律關係與本訴被告作為防禦方法所主張之法律關係兩者之間，有牽連關
    係而言。即舉凡本訴標的之法律關係或作為防禦方法所主張之法律關係，與反訴
    標的之法律關係同一，或當事人雙方所主張之權利，由同一法律關係發生，或本
    訴標的之法律關係發生之原因，與反訴標的之法律關係發生之原因，其主要部分
    相同，均可認兩者間有牽連關係，又反訴標的之法律關係為本訴標的之法律關係
    之先決問題者，亦屬反訴標的與本訴標的互相牽連之一種。(參最高法院七十年
    台抗字第五二二號、八十一年度台抗字第二一三號裁判)查本件繫屬於本院部份
    之本訴訴訟標的及被上訴人作為防禦方法之法律關係乃侵權行為損害賠償法律關
    係，與前開反訴之訴訴標的律關係為借款者，並非同一，上訴人本訴所主張之損
    害賠償權利，與被上訴人反訴所主張之追還借款權利，亦非由同一法律關係發生
    ，即無本訴標的之法律關係發生之原因，與反訴標的之法律關係發生之原因，其
    主要部分相同之情形，且本訴之裁判並不以兩造間借貸關係是否成立為據，是反
    訴標的之法律關係非為本訴標的之法律關係之先決問題，難謂反訴之標的與本訴
    之標的及其防禦方法有牽連關係，且上訴人於本院九十二年十月十六日準備程序
    中當庭表示不同意被上訴人提起反訴（見本院卷第四十九頁）。揆諸前揭說明，
    本件被上訴人提起反訴，並不合法，應予駁回。
三、據上論結，本件反訴為不合法。依民事訴訟法第九十五條、第七十八條，裁定如
中　　　華　　　民　　　國　　九十三　　年　　　七　　　月　　 十三 　　日
                              民事第十一庭
                                　審判長法  官　黃  熙  嫣
                                　　　　法  官　鄭  傑  夫
                                　　　　法  官　游  婷  麟
正本係照原本作成。
本裁定除以適用法規顯有錯誤為理由，並經本院許可外，不得再抗告。如提起再抗告
，應於收受後十日內委任律師為訴訟代理人向本院提出再抗告狀。並繳納再抗告費新
台幣一千元。
中　　　華　　　民　　　國　　九十三　　年　　　七　　　月　　 十三 　　日
　　　　　　　　　　　　　　　　　　　　書記官  林  初  枝
